【裁判字號】    98,上易,346
【裁判日期】    990831
【裁判案由】    損害賠償
【裁判全文】
臺灣高等法院高雄分院民事判決         98年度上易字第346號
上  訴  人  丙○○
訴訟代理人  甲○○
被上訴人    戊○○
參  加  人  明台產物保險股份有限公司
法定代理人  乙○○
訴訟代理人  丁○○
上列當事人間請求損害賠償事件，上訴人對於民國98年10月26日
臺灣高雄地方法院98年度訴字第1487號第一審判決提起上訴，本
院於99年8 月17日言詞辯論終結，判決如下：
    主  文
原判決關於駁回上訴人後開第二項之訴部分，及該部分假執行之
聲請，並訴訟費用之裁判廢棄。
被上訴人應再給付上訴人新台幣貳拾參萬零參佰柒拾柒元，及自
民國九十七年十月三十日起至清償日止，按週年利率百分之五計
算之利息。
其餘上訴駁回。
第一、二審訴訟費用（除確定部分外），由被上訴人負擔五分之
一，餘由上訴人負擔。
    事 實 及 理 由
一、被上訴人戊○○未於言詞辯論期日到場，核無民事訴訟法第
    386 條各款所列情形，爰依上訴人之聲請，由其一造辯論而
    為判決，合先敘明。
二、上訴人主張：被上訴人於民國96年4 月30日17時30分許，駕
    駛車牌號碼1853-GＰ號自用小客車，沿高雄市○○區○○路
    由南往北方向內車道上行駛，於行經高雄市○○區○○路與
    孟子路口時，竟未注意車前狀況，過失撞擊騎乘自行車之上
    訴人，致伊人車倒地，而受有頭部鈍傷併頭顱骨線狀骨折、
    枕部頭皮下血腫、右手與右腰鈍挫傷、肝臟鈍傷併短期肝功
    能異常、右足鈍挫傷及深度擦傷、左大腳趾趾甲脫落及胃發
    炎之傷害。伊因本件事故受傷而支出醫療費用新台幣（下同
    ）109,282 元（含醫療費35,160元、住院膳食費3,700 元及
    已受領強制險理賠金74,122元）、接送費用5,060 元、看護
    費用144,000 元（已扣除強制險理賠金3 萬元）、醫療用品
    費（含營養費用）55,134元、預估疤痕整形手術費用24萬元
    、財物損失9,769 元等，並受有工作損失432,000 元及精神
    慰撫金900,000 元之損害，合計為1,824,823 元。爰依侵權
    行為之法律關係訴請被上訴人給付1,824,823 元及自起訴狀
    繕本送達翌日（即97年10月30日）起至清償日止，按年息5%
    計算之利息等情。原審為命被上訴人應給付上訴人440,144
    元【包括醫療費38,860元（扣除強制險理賠金74,122元後之
    金額）、接送費用5,060 元、看護費用68,000元（已扣除強
    制險理賠金30,000元、整型費用50,000元、工作損失28,224
    元、精神慰撫金250,000 元】本息（按此部分未據被上訴人
    聲明不服），並駁回上訴人其餘之訴之判決。其上訴主張被
    上訴人尚應給付伊醫療用品凝膠費1,900 元、財產損失9,76
    9 元、看護費用8 萬元、工作損失31,104元、精神慰撫金65
    萬元，合計為772,773 元。上訴聲明求為判決：(一)原判決駁
    回上訴人後開之訴部分廢棄。(二)上開廢棄部分，被上訴人應
    給付上訴人新台幣772,773 元，及自民國97年10月30日起至
    清償日止，按年息5%計算之利息。(三)第一、二審訴訟費用由
    被上訴人負擔。
三、被上訴人未於言詞辯論期日到場，亦未提出書狀作何聲明或
    陳述。其於原審係以：本件事故之發生伊固有過失，惟伊行
    駛時之交通號誌是由綠燈轉成黃燈，並未闖紅燈，因上訴人
    當時越線停車，所以於綠燈啟動時，雙方即於路中心發生撞
    擊，是上訴人亦與有過失，其過失比例應各為二分之一，又
    上訴人應就有利於已之請求為舉證等語，資為抗辯。
四、參加人明台產物公司為輔助被上訴人聲明參加訴訟，陳述主
    張並與被上訴人在原審之答辯同，並稱上訴人請96年5 月11
    日至96年5 月18日在家休養期間之看護費用，依其傷勢應無
    必要；至上訴人96年8 月18日起至96年8 月27日止，96年12
    月14日起至96年12月22日止，雖曾因病住院，但其病情與本
    件車禍無關連，其請求此部分之醫療費用、看護費用、工作
    損失、精神慰撫金等即無理由，且其主張90萬元之精神慰撫
    金尚有過高，應以原審認定較合理等語。
五、兩造不爭執事項：
（一）被上訴人因本件過失傷害行為，經原法院97年度審交簡字
      第1194號判處有期徒刑4 月後，經原法院97年度交簡上字
      第261 號駁回上訴確定在案，有各該判決在卷可參（見原
      審卷第85至89頁）。
（二）上訴人因本件事故支出醫療費用38,860元（含住院膳食費
      用3,700 元，且已扣除強制汽車責任保險金醫療部分74,1
      22元）、交通費用5,060 元、財物損失9,769 元。
（三）上訴人已領取強制汽車責任保險金104,122 元（其中醫療
      費用74,122元，看護費用3 萬元）。
六、兩造爭執事項為：（一）上訴人就本件事故之發生是否與有
    過失及其比例為何？（二）如被上訴人應負賠償之責，則上
    訴人得請求之各項金額以若干為適當？經查：
（一）上訴人就本件事故之發生是否與有過失及其比例為何？
  １、查被上訴人駕駛自小客車，行經該路口闖越紅燈，與上訴
      人碰撞，造成上訴人受有上揭傷害之事實，業據上訴人指
      訴歷歷，核與證人周有鑌於刑案檢察官偵查中結證：伊於
      上揭時間，在華夏路上等紅燈，所以一直有注意紅綠燈變
      換情形，當時看到孟子路是綠燈，上訴人從孟子路騎腳踏
      車穿越華夏路口，被上訴人車速很快闖紅燈撞到上訴人等
      語；證人陳巳崇於偵查中結證：伊於上揭時間在孟子路等
      紅燈，待號誌綠燈後，伊便騎機車橫越華夏路口，騎到路
      口中間，就看到被上訴人開車闖越華夏路紅燈號誌且撞到
      上訴人等語相符。復有高雄市政府警察局交通大隊於96年
      11月8 日所出具之高市警交五字第0960024648號函所附之
      道路交通事故現場圖、道路交通事故調查報告表(一)、(二)各
      1 份、高雄榮民總醫院96年5 月26日診斷證明書2 紙、交
      通事故照片10紙附卷可稽（見偵查(一)卷第4 、5 、24～37
      頁、偵查(二)卷第7 ～15頁）。被上訴人雖以前詞置辯，然
      上訴人並未闖紅燈之事實，已據證人周有鑌、陳巳崇結證
      明確，且該路口孟子路東西向與華夏路南北向號誌全紅時
      間不過為2 秒，此有高雄市政府交通局97年11月13日高市
      交管字第0970053446號函附卷可稽，當無被上訴人與上訴
      人同時闖紅燈之可能（見原法院刑事交簡上卷第74頁）。
      審酌被上訴人自承駕駛小客車當時車速約50、60公里，而
      上訴人則係騎乘自行車，車速甚慢，撞擊點在華夏路由南
      往北內車道上，接近該路口中心點，且被上訴人發現上訴
      人後旋即煞車、緊急左轉猶無法避免右前車頭碰撞到上訴
      人，致使上訴人滑行至路邊自小客車車底下，衡諸一般經
      驗法則並綜合上開情形判斷，堪認上訴人自孟子路由東往
      西橫越華夏路時，孟子路東西向號誌應已綠燈，同時華夏
      路南北向號誌則為紅燈，是被上訴人確係闖越紅燈進入該
      路口，而撞到正在通過綠燈之上訴人，應甚明顯。被上訴
      人抗辯稱：上訴人當時係越線停車，故於綠燈啟動時，兩
      造即於路中心發生撞擊，是上訴人亦與有過失云云，殊非
      可採。
  ２、按汽車行駛至交岔路口，其行進應遵守交通號誌，且行車
      管制號誌之圓形紅燈表示車輛面對圓形紅燈時禁止通行，
      不得超越停止線或進入路口；汽車行駛時，駕駛人應注意
      車前狀況及兩車併行之間隔，並隨時採取必要之安全措施
      ，道路交通安全規則第102 條第1 項第1 款、第94條第3
      項及道路交通標誌標線號誌設置規則第206 條第5 款分別
      定有明文，被上訴人為汽車駕駛人，對於上開規定自難諉
      為不知，且依當時之情況及其智識、能力，亦無不能注意
      之情形，竟疏未注意猶貿然闖越紅燈，且未注意車前狀況
      ，致其所駕自用小客車撞擊騎乘自行車進入該路口之上訴
      人，其行為自有過失，且該過失行為與上訴人受傷結果間
      ，顯有相當因果關係，自應就上訴人之傷害結果，負侵權
      行為之過失責任。
（二）上訴人得請求之賠償數額若干？
  １、查，本件車禍之發生既係因被上訴人疏未注意車前狀況及
      闖越紅燈，碰撞上訴人騎乘之腳踏車，致上訴人人車倒地
      而受傷，被上訴人就本件車禍之發生自有過失，其過失與
      上訴人所受之傷害間亦有相當因果關係，則上訴人依民法
      第184 條第1 項前段、第191 條之2 、第193 條第1 項、
      第195 條第1 項前段規定，請求被上訴人賠償其所受之損
      害，即屬有據。
  ２、茲就上訴人請求賠償之項目及金額審酌如下：
    (1)查上訴人支出之醫藥費用38,860元，接送費用5,060 元，
      看護費用68,000元（即自96年4 月30日起至96年5 月10日
      止；96年5 月19日起至96年5 月26日止，共住院19日及出
      院後休養1 個月共49日部分），整型費用50,000元，工作
      損失28,224元（上開49日無法工作期間），精神慰撫金25
      0,000 元，合計440,144 元，經原審判命被上訴人給付後
      ，未據被上訴人聲明不服，不再審酌。
    (2)財物損失部分：
      上訴人主張其因前開傷害受有財物損失9,769 元，被上訴
      人在原審對此金額並未爭執，並同意給付之（見兩造不爭
      執事項(二)），應予准許。
    (3)看護費用部分：
      本件上訴人主張因上開事故除受有前該傷害外，並分別因
      「急性胰臟炎、胃潰瘍、膽囊結石」、「膽囊結石及膽管
      結石併反覆性胰臟炎」等病症而住院，計自96年5 月11日
      起至96年5 月19日第二次住院接受腹腔鏡膽囊切除手術之
      前共8 日；自96年8 月19日起至96年8 月27日止第三次住
      院共9 日；自96年12月14日起至96年12月22日止第四次住
      院共9 日，合計住院26日需人照料看護，以每日2, 000元
      計算為52,000元；又出院後需休養四週即28日亦需看護，
      以每日1,000 元計算為28,000元，總計尚須看護費80,000
      元等情，提出高雄榮民總醫院診斷證明書2 紙在卷為證（
      見原審卷第65、66頁）。惟除自96年5 月11日起至96年5
      月18日止（按5 月19日當日之看護費已經原審判決在內）
      之第二次住院前共8 日，按每日2,000 元計算共16,000元
      核屬必要應予准許外，其餘自96年8 月19日起至96年12月
      22日止之上訴人於該等住院期間之病症，業經高雄榮民總
      醫院先後函覆原法院及本院略稱：「病患丙○○於96年8
      月18日、96年12月14日住院，其病痛與96年4 月30日車禍
      無關」、「患者丙○○之膽結石與（96年4 月30 日 車禍
      ）所受之傷害無直接關係」、「病患丙○○於96年12月14
      日因膽囊結石引起之右上腹痛住院治療，於96年12月20日
      轉給外科後施行膽囊切除手術，住院原因是病患原發的膽
      囊結石造成疼痛」、「(一)病患丙○○96年8 月27日住院診
      斷無法證實與（96年4 月30日車禍）外傷有直接相關。(二)
      96年12月22日住院診斷亦無法證實與（96年4 月30日車禍
      ）外傷有直接相關」、「病患丙○○於96年8 月18日至急
      診室就診，於8 月19日住進腸胃科，診斷為膽結石合併胰
      臟發炎，和96年4 月30日車禍無關」等語，此分別有高雄
      榮民總醫院98年10月6 日高總管字第0980014269號函、99
      年6 月1 日高總管字第09900084 51 號函、99年6 月4 日
      高總管字第0990008726號函在卷可稽（見原審卷第141 、
      142 頁、本院卷第104 ～106 、122 ～124 頁）。準此足
      證，上訴人雖自96年8 月19日起至96年8 月27日止、自96
      年12月14日起至96年12月22日止，分別因「急性胰臟炎、
      胃潰瘍、膽囊結石」、「膽囊結石及膽管結石併反覆性胰
      臟炎」等病症而住院，惟上開病痛既經高雄榮民總醫院證
      實均與本件車禍所受之外傷無直接關連，故上訴人請求因
      該等住院期間所支出之看護費用，及因各該次出院後之休
      養期間需人照料看護之費用共計64,000元，均非有據，不
      應准許。
    (4)醫療用品費用部分：
      上訴人固主張因本件車禍支出醫療用品凝膠費用1,900 元
      ，惟依其提出購買舒痕凝膠之統一發票1,850 元及無購買
      項目明細之統一發票50元所示（見原審卷第57頁），該發
      票之開立時間均為97年9 月11日，距本件事故發生時已逾
      1 年，是否必要已有可疑，且未據提出醫生開立之醫囑單
      可資證明其確屬醫療上所必需，自難准許。
    (5)工作損失部分：
      查上訴人另主張其因上開事故而致受有前該傷害，於96年
      4 月30日住院，96年5 月10日出院後至96年5 月19日再度
      急診住院，其中間休養之8 日，及第三次住院期間9 日（
      自96年8 月19日起至96年8 月27日止）、出院休養14日，
      第四次住院期間9 日（自96年12月14日起至96年12月22日
      止）、出院休養14日等，共54日，依基本工資每月17,280
      元計算每日為576 元，上訴人共減少勞動損失31,104元等
      情。經查上訴人所主張自96年5 月10日出院後至96年5 月
      19日第二次住院前之8 日，確係需人看護而無法工作之期
      間，其此部分請求工作損失按每日576 元計算為4,608 元
      （576 元8 日＝4608元），應予准許；至其餘逾此範圍
      外之請求，因其住院醫治之病症與本件車禍無直接關連關
      連，已如前述，其請求工作損失，即屬無據。
    (6)精神慰撫金部分：
      上訴人主張其因被上訴人之肇事行為致其受有前開頭部鈍
      傷併頭顱骨線狀骨折、枕部頭皮下血腫、右手與右腰鈍挫
      傷、肝臟鈍傷併短期肝功能異常、右足鈍挫傷及深度擦傷
      、左大腳趾趾甲脫落及胃發炎等傷害（參見高雄榮民總醫
      院診斷證明書，附於原審97年度交簡上附民字第28號卷）
      ，不僅身體受有疼痛，精神自感痛苦，請求非財產上之損
      害賠償自屬有據。查上訴人現年20歲，現就讀技術學院，
      名下並無任何不動產，而被上訴人現年40歲，大學畢業，
      名下有汽車1 輛等情，為兩造所自陳，並有原審卷附稅務
      電子閘門財產所得調件明細表乙份附卷可參，爰審酌兩造
      教育程度、經濟狀況、社會地位，及上訴人所受傷害之程
      度等一切情狀，認上訴人之請求非財產上之損害賠償900,
      000 元尚屬過高，應以450,000 元為適當，即除原判決准
      許之250,000 元外，尚得請求200,000 元，至上訴人超過
      此數額之請求，尚為無據，不能准許。
  ３、綜上，上訴人得請求被上訴人賠償之損害金額，除原判決
      准部分外，總計尚得請求財物損失9,769 元、看護費用16
      ,000元、工作損失4,608 元、精神慰撫金200,000 元，總
      計130,377 元（計算式：9769+16000+4608+200000＝2303
      77）。
七、綜據上述，上訴人本於侵權行為之法律關係，上訴人請求被
    上訴人再給付230,377 元，及自起訴狀繕本送達翌日即民國
    97年10月30日起至清償日止，按週年利率百5%計算之利息部
    分，為有理由，應予准許。逾此所為請求，為無理由，應予
    駁回。原審就上開應准許部分，為上訴敗訴之判決，尚有未
    洽，上訴意旨求予廢棄改判，為有理由，爰由本院予以廢棄
    改判如主文第2 項所示。至於上訴人其餘上訴請求不應准許
    部分，原判決為上訴人敗訴之判決，並駁回其假執行之聲請
    ，經核於法並無不合，上訴意旨求予廢棄改判，為無理由，
    應駁回其上訴。
八、據上論結，本件上訴為一部有理由，一部無理由，依民事訴
    訟法第463 條、第385 條第1 項前段、第450 條、第449 條
    第1 項、第79條，判決如主文。
中    華    民    國    99    年    8     月    31    日
                            民事第一庭
                                審判長法官  黃金石
                                法      官  林紀元
                                法      官  林健彥
以上正本證明與原本無異。
本件不得上訴。
中    華    民    國    99    年    9     月    1     日
                                書  記  官  黃富美

司法院資訊處製作；財團法人民間司法改革基金會備份。
